【裁判字號】    88,自,449
【裁判日期】    890626
【裁判案由】    詐欺
【裁判全文】
台灣台中地方法院刑事判決                          八十八年度自字第四四九號
    自  訴  人  丙○○
    被      告  甲○○
右列被告因詐欺案件，經自訴人提起自訴，本院判決如左：
    主  文
甲○○無罪。
    理  由
一、自訴意旨詳如自訴狀所載。
二、按法院或受命法官於自訴案件第一次審判期日前訊問及調查結果，如認為案件有
    刑事訴訟法第二百五十二條至第二百五十四條之情形者，得以裁定駁回其自訴，
    同法第三百二十六條第三項定有明文。又按刑法第三百三十九條第一項之詐欺取
    財罪係以意圖為自己或第三人不法之所有，以詐術使人將本人或第三人之物交付
    為構成要件，所謂以詐術使人交付，必係被詐欺人因其詐術而陷於錯誤，始為相
    當，若其所用方法，不能認為詐術，亦不致使人陷於錯誤，即不構成本罪（最高
    法院四六年台上字第二六０號判例意旨參照），是行為人如係事後因其他因素無
    法如期返還或給付款項，乃民事上債務不履行之問題，除有積極證據足認其於取
    得財物之初即心存不法所有之意圖者外，要難以此一時之給付遲延即遽認其涉犯
    詐欺罪名。本件自訴人丙○○認被告甲○○涉犯詐欺罪嫌，無非係以被告未續繳
    會款為其論據。訊據被告甲○○固坦承參加右開互助會並於民國八十六年十月二
    十日以新台幣（下同）五千三百元得標之事實，惟堅決否認有詐欺犯行，辯稱：
    伊與乙○○二人原擬各參加上開互助會一會，惟因有其他會員反對讓伊參加該互
    助會，所以自訴人拒絕伊加入互助會，嗣伊乃與乙○○及自訴人談妥，由伊以乙○○名義參加互助會。伊得標後，自訴人係先扣除伊積欠自訴人之款項後，始將
    餘款交予伊，伊又將部分餘款交予乙○○以償還積欠乙○○之款項等語。經查，
    被告所辯，核與自訴人於審理中所述：「開始是乙○○要跟 (會)，後來，乙○○沒跟，才由甲○○跟。」、「．．，（甲○○標得之會款）我有先扣，但扣多
    少忘記了。」等語；及證人乙○○於審理中結證：丙○○原係找伊參加一會，甲○○也一會，但後來有會員有意見，甲○○找伊，伊才退出，讓甲○○以伊名義
    參加，丙○○亦知情，甲○○得標後，丙○○先扣八萬元，甲○○拿了二萬元給
    我等語均相符合。再觀諸訴人於偵查中陳稱：「（知否被告財務狀況？）應該不
    錯，．．，直到跟會前他兒子住院才不正常。」、「（被告跟會前後，你知否被
    告財務狀況？）他開我車行的車，看起來都很正常。」、「（你邀被告入會時，
    他有無說騙你的話？）他說他最近經濟不好，要繳房租押金、房租、小孩學費。
    」、「（被告標會前繳會款是否正常？）正常，．．。」等語，已難認被告有施
    何詐術，使被告陷於錯誤而給付財物之詐欺犯行，參以被告業與自訴人達成和解
    ，有和解書一紙在卷可稽，益徵被告辯稱無意圖為自己不法所有之詐欺犯意等語
    ，堪可採信，本件應屬一般之民事糾紛。此外，復查無其他積極證據足以證明被
    告有何詐欺犯行，自應諭知被告無罪之判決。
據上論斷應依刑事訴訟法第三百四十三條、第三百零一條第一項，判決如主文。
中    華    民    國    八十九    年      六        月        二十六    日
                                        法  官  江  奇  峰
右正本證明與原本無異。
如不服本判決，應於送達後十日內向本院提出上訴狀(須附繕本)，上訴於台灣高等
法院台中分院。
                                        書記官
中    華    民    國    八十九    年      六        月        二十六    日


司法院資訊處製作；財團法人民間司法改革基金會備份。
